---
title: "Vertiefende statistische Verfahren"
subtitle: "5. Übungsblatt SS 2024"
author:
output:
  pdf_document: default
  html_document:
    df_print: paged
  word_document: default
---

```{r setup, include=FALSE}
## Run this chunk ALWAYS first !
# Arbeitsverzeichnis für VSC Nutzer korrekt setzen
# Nötige Packages installieren und laden
# Helfer Funktionen für alle Nutzer laden

# Set relative path to target working directory
rel_path_to_target_dir <- "ue5"
# Helper file name
rel_path_from_target_dir_to_helper_file <- "helper.R"

# Check if the code is run in RStudio
checkIDEisRStudio <- function() {
  isRStudio <- Sys.getenv("RSTUDIO") == "1"
  if (isRStudio) {
    return(TRUE)
  } else {
    return(FALSE)
  }
}

# Check whether package is already installed, if not install it
load <- function(package_name) {
  if (length(find.package(package_name, quiet = TRUE)) == 0) {
    # Set the CRAN mirror
    options(repos = c(CRAN = "https://cran.wu.ac.at/"))
    install.packages(package_name)
  }
  suppressWarnings(library(package_name, character.only = TRUE))
}

# The working directory is only changed if the code is NOT run in RStudio
if (!checkIDEisRStudio()) {
  load("here")
  # Change relative path accordingly to your target working directory
  abs_path_to_target_dir <- file.path(here(),rel_path_to_target_dir)
  # Check if target directory exists
  if(dir.exists(abs_path_to_target_dir)){
    setwd(abs_path_to_target_dir)
  }
}

# Load packages
load("cluster")
load("factoextra")
load("clusterCrit")
load("fpc")
load("mclust")
load("dplyr")

# Function to source helper file
load_source <- function() {
    if(!checkIDEisRStudio()){
      if(file.exists(rel_path_from_target_dir_to_helper_file)){
        source(rel_path_from_target_dir_to_helper_file)
      }
    } else {
      helper_file <- basename(rel_path_from_target_dir_to_helper_file)
      if(file.exists(helper_file)){
        source(helper_file)
      }
  }
}
# Apply function to source helper file
load_source()

```



# Allgemeine Information
Alle Aufgaben sind mit R zu lössen, wenn nicht explizit anders angegeben. Die Berechnungen sollen nachvollziehbar und dokumentiert sein. Um die vollständige Punktezahl zu erreichen, müssen alle Ergebnisse und Fragen entsprechend interpretiert bzw. beantwortet werden. Code alleine ist nicht ausreichend! Die Abgabe erfolgt über Moodle entsprechend der Abgaberichtlinien als pdf und Rmd File. Bitte inkludieren Sie namentlich alle beteiligten Gruppenmitglieder sowohl im Bericht als auch im Source Code.
Die jeweiligen Datensätze die für diese Übung relevant sind finden Sie ebenfalls in Moodle.

# 1 Clustering - Diabetes[3P]
Verwenden Sie den Datensatz `diabetes_RM.csv`. Der Datensatz enthält fünf Messungen, die an 145 nicht adipösen erwachsenen Patienten durchgeführt wurden (Beschreibung siehe UE4). Reaven und Miller [[ref]](https://doi.org/10.1007/BF00423145) wendeten in Anlehnung an Friedman und Rubin (1967) eine Clusteranalyse auf die drei primären Variablen (`insulin`,`glucose` und `sspg`) an und identifizierten drei Cluster: "normal", "chemical" und "overt" diabetische Probanden. Die Variable `group` enthält die Klassifizierungen der Probanden in diese drei Gruppen und dient hier als Ground Truth.

* Führen Sie eine Clusteranalyse durch. Verwenden Sie eine Clusteranzahl von 3 und vergleichen Sie die Genauigkeit (gegenüber Ground Truth) folgender Cluster-Algorithmen:
    + k-means, k-medoids
    + hierarchisches Clustering
    + hierarchischer k-means
    + Modell-basiertes Clustering
* Stellen Sie die Ergebnisse grafisch dar (Scatter Plot).
* Welches Verfahren ist am besten geeignet?
* Finden Sie für k-means die optimale Anzahl an Cluster, und beurteilen Sie ob sich die Ground Truth Clusterstruktur reproduzieren lässt.

```{r}


```


```{r setup, include=FALSE}
# Load the data
diabetes <- read.csv("diabetes_RM.csv", header = TRUE, sep = ",")
groups <- c("normal", "chemical", "overt")
# Preprocess the data
# Make sure the column names match the ones in your dataframe
diabetes_scaled <- scale(diabetes[, c("rw", "fpg", "glucose", "insulin", "sspg")])


# Perform k-means clustering
kmeans_result <- kmeans(diabetes_scaled, centers = 3)

# Perform k-medoids clustering
kmedoids_result <- pam(diabetes_scaled, k = 3)

# Perform hierarchical clustering
hclust_result <- cutree(hclust(dist(diabetes_scaled)), k = 3)

# Perform hierarchical k-means clustering
hclust_kmeans_result <- cutree(hclust(kmeans_result$cluster), k = 3)

# Perform model-based clustering
mclust_result <- Mclust(diabetes_scaled, G = 3)


kmeans_accuracy <- calculate_accuracy(diabetes, kmeans_result$cluster, groups)
kmedoids_accuracy <- calculate_accuracy(diabetes, kmedoids_result$cluster, groups)
hclust_accuracy <- calculate_accuracy(diabetes, hclust_result, groups)
#hclust_kmeans_accuracy <- calculate_accuracy(diabetes, hclust_kmeans_result, groups)
# https://www.datanovia.com/en/lessons/hierarchical-k-means-clustering-optimize-clusters/

mclust_accuracy <- calculate_accuracy(diabetes, mclust_result$classification, groups)



# Print the accuracy results
cat("k-means accuracy: ", kmeans_accuracy, "\n")
cat("k-medoids accuracy: ", kmedoids_accuracy, "\n")
cat("Hierarchical clustering accuracy: ", hclust_accuracy, "\n")
#cat("Hierarchical k-means accuracy: ", hclust_kmeans_accuracy, "\n")
cat("Model-based clustering accuracy: ", mclust_accuracy, "\n")
```


```{r}
# Perform hierarchical clustering
hclust_result <- cutree(hclust(dist(diabetes_scaled)), k = 3)
length(hclust_result)

kmedoids_result$cluster
hclust_result
hclust_kmeans_result
```

```{r}
# Define a recursive function for hierarchical k-means clustering
hierarchical_kmeans <- function(data, k) {
  # Base case: if k is 1, return the data as a single cluster
  if (k <= 1) {
    return(rep(1, nrow(data)))
  }
  
  # Apply k-means clustering to divide the data into k clusters
  kmeans_result <- kmeans(data, centers = k)
  
  # Recursively apply the function to each cluster, adjusting the cluster numbers as necessary
  cluster_assignments <- numeric(nrow(data))
  for (i in 1:k) {
    cluster_assignments[kmeans_result$cluster == i] <- hierarchical_kmeans(data[kmeans_result$cluster == i, ], k = floor(k / 2)) + (i - 1) * floor(k / 2)
  }
  
  return(cluster_assignments)
}

# Apply the function to your data
hclust_kmeans_result <- hierarchical_kmeans(diabetes_scaled, k = 3)
hclust_kmeans_result
```


# 2 Clustering - Breast Cancer [4P]
Brustkrebs ist weltweit die häufigste bösartige Erkrankung bei Frauen und eine der Hauptursachen für krebsbedingte Todesfälle sowohl in Entwicklungs- als auch in Industrieländern. Verwenden Sie den Datensatz `breast_cancer.csv`. Die Merkmale werden aus einem digitalisierten Bild eines Feinnadelaspirats einer Brustmasse berechnet. Sie beschreiben Merkmale der im Bild vorhandenen Zellkerne. Das Zielmerkmal erfasst die Prognose gutartig (B) oder bösartig (M) und dient hier als Ground Truth. Achten Sie auf uninformative Features (z.B. ID) und fehlende Daten (Missing Values).

* Führen Sie eine Clusteranalyse durch, um eine etwaige Clusterstruktur zwischen gutartigen und bösartigen Zellen zu identifizieren.
* Vergleichen Sie die Genauigkeit folgender Cluster-Algorithmen:
    + k-means
    + hierarchisches Clustering
    + Modell-basiertes Clustering
    + DBSCAN
* Welches Verfahren ist am besten geeignet?
* Stellen Sie die Ergebnisse grafisch dar (Scatter Plot z.B. radius_mean vs. texture_mean).
* Lässt sich das Ergebnis verbessern, wenn vor dem Clustering der Merkmalsraum mittels PCA reduziert wird? Vergleichen Sie die Ergebnisse mit den vorherigen Resultaten.

# 3 Clustering - Heart Disease Patients [3P]
Verwenden Sie den Datensatz `heart_disease_patients.csv`. Der Datensatz enthält anonymisierte Daten von Patienten, bei denen eine Herzerkrankung diagnostiziert wurde. Patienten mit ähnlichen Merkmalen könnten auf die gleichen Behandlungen ansprechen, und Ärzte könnten davon profitieren, etwas über die Behandlungsergebnisse von Patienten zu erfahren, die denen ähneln, die sie behandeln. Zu diesem Zweck führen Sie bitte eine Clusteranalyse durch. Vergleichen Sie unterschiedliche Algorithmen und versuchen Sie ein bestmögliches Ergebnis zu erreichen. Begründen Sie ihre Entscheidungen. Verwenden Sie nur numerische Merkmale und achten Sie auf uninformative Features und fehlende Daten. Versuchen Sie die resultierenden Cluster zu interpretieren.








