---
title: "Vertiefende statistische Verfahren"
subtitle: "3. Übungsblatt SS 2024"
author:
- 
- 
output:
  pdf_document: default
  html_document:
    df_print: paged
  word_document: default
---

```{r setup, include=FALSE}
## Run this chunk ALWAYS first !
# Arbeitsverzeichnis für VSC Nutzer korrekt setzen
# Nötige Packages installieren und laden
# Helfer Funktionen für alle Nutzer laden

# Set relative path to target working directory
rel_path_to_target_dir <- "ue3"
# Helper file name
rel_path_from_target_dir_to_helper_file <- "helper.R"

# Check if the code is run in RStudio
checkIDEisRStudio <- function() {
  isRStudio <- Sys.getenv("RSTUDIO") == "1"
  if (isRStudio) {
    return(TRUE)
  } else {
    return(FALSE)
  }
}

# The working directory is only changed if the code is NOT run in RStudio
if (!checkIDEisRStudio()) {
  # Change relative path accordingly to your target working directory
  abs_path_to_target_dir <- file.path(getwd(),rel_path_to_target_dir)
  # Check if target directory exists
  if(dir.exists(abs_path_to_target_dir)){
    setwd(abs_path_to_target_dir)
  }
}

# Check whether package is already installed, if not install it
load <- function(package_name) {
  if (length(find.package(package_name, quiet = TRUE)) == 0) {
    # Set the CRAN mirror
    options(repos = c(CRAN = "https://cran.wu.ac.at/"))
    install.packages(package_name)
  }
  suppressWarnings(library(package_name, character.only = TRUE))
}

# Load packages
load("pROC")
load("caret")
load("ResourceSelection")
load("foreign")
load("haven")
load("tidyverse")
load("car")
load("ggplot2")
load("stats")
load("ROCit")
load("ggpubr")
load("nparLD")
load("rcompanion")
load("FSA")




# Function to source helper file
load_source <- function() {
    if(!checkIDEisRStudio()){
      if(file.exists(rel_path_from_target_dir_to_helper_file)){
        source(rel_path_from_target_dir_to_helper_file)
      }
    } else {
      helper_file <- basename(rel_path_from_target_dir_to_helper_file)
      if(file.exists(helper_file)){
        source(helper_file)
      }
  }
}
# Apply function to source helper file
load_source()


```

# Allgemeine Information
Alle Aufgaben sind mit R zu lössen, wenn nicht explizit anders angegeben. Die Berechnungen sollen nachvollziehbar und dokumentiert sein. Um die vollständige Punktezahl zu erreichen, müssen alle Ergebnisse und Fragen entsprechend interpretiert bzw. beantwortet werden. Code alleine ist nicht ausreichend! Die Abgabe erfolgt über Moodle entsprechend der Abgaberichtlinien als pdf und Rmd File. Bitte inkludieren Sie namentlich alle beteiligten Gruppenmitglieder sowohl im Bericht als auch im Source Code.
Die jeweiligen Datensätze die für diese Übung relevant sind finden Sie ebenfalls in Moodle.

# 1 Einfaktorielle ANOVA (händisch) [2P]
Ein Sportwissenschafter möchte sehen, ob es einen Unterschied in der Gewichtszunahme von Sportlern gibt, die einer von drei speziellen Diäten folgen. Die Athleten werden nach dem Zufallsprinzip drei Gruppen zugewiesen und unterziehen sich für 6 Wochen der jeweiligen Diät. Die Gewichtszunahmen (in Pfund) sind angegeben. Nehmen Sie an, dass die Gewichtszunahmen normalverteilt sind und die Varianzen gleich sind. Kann der Sportwissenschafter bei einem Signifikanzniveau von 0,05 schlussfolgern, dass es einen Unterschied zwischen den Diäten gibt? Führen Sie die ANOVA händisch durch und überprüfen Sie das Ergebnis mit `summary(aov(...))`.

Diät   | Messwerte
-------| -------------
A      | 3, 6, 7, 4       
B      | 10, 12, 11, 14, 8, 6
C      | 8, 3, 2, 5

```{r}
# ANOVA händische durchführung
gains <- list(
  A = c(3, 6, 7, 4),
  B = c(10, 12, 11, 14, 8, 6),
  C = c(8, 3, 2, 5))

# Überblick über die Daten / Farben nach Diet
str(gains)
boxplot(gains, col = c("red", "green", "blue"), 
        ylab = "Gewichtszunahmen",
        xlab = "Diät",
        main = "Gewichtszunahmen nach Diät")

# Hypothesen
# H0: mu_a = mu_b = mu_c
# H1: mu_i != mu_j (für mindestens ein Paar i,j)

# Berechnung der Mittelwerte
mean_total = mean(unlist(gains))

# Berechnung der Quadratsummen
qs_between <- 0
for (group in gains) {
  group_mean <- mean(group)
  n <- length(group)
  qs_between <- qs_between + n * (group_mean - mean_total)^2
}

paste("Die Quadratsumme zwischen den Gruppen beträgt: ", round(qs_between,2))

qs_within <- 0
for (group in gains) {
  group_mean <- mean(group)
  for (value in group) {
    qs_within <- qs_within + (value - group_mean)^2
  }
}

paste("Die Quadratsumme innerhalb der Gruppen beträgt: ", round(qs_within,2))

qs_total <- sum((unlist(gains) - mean_total)^2)

paste("Die Quadratsumme insgesamt beträgt: ", round(qs_total,2))

# Prüfung der Quadratsummen
round(qs_total, 2)==round(qs_between + qs_within, 2)

# Überprüfen der Vorraussetzungen

# Normalverteilung
for (group in gains) {
  print(shapiro.test(group))
}

# Varianzhomogenität (Barlet-Test)
bartlett.test(gains)

# Freiheitsgrade
df_between <- length(gains) - 1
df_within <- length(unlist(gains)) - length(gains)
df_total <- length(unlist(gains)) - 1

# Berechnung der Varianzen (Mittlere Quadratsummen)
ms_total <- qs_total / df_total
ms_between <- qs_between / df_between
ms_within <- qs_within / df_within

# Berechnung des F-Wertes
f_value <- ms_between / ms_within
paste("Der F-Wert beträgt: ", round(f_value, 2))

# kritischer F-Wert aus Tabelle
alpha <- 0.05
f_critical <- qf(alpha, df_between, df_within,lower.tail = F)
paste("Der kritische F-Wert beträgt: ", round(f_critical, 2))

# Ergebnis
if (f_value > f_critical) {
  print("H0 wird verworfen")
} else {
  print("H0 wird nicht verworfen")
}

# p-Wert
p_value <- pf(f_value, df_between, df_within, lower.tail = F)
paste("Der berechnete p-Wert beträgt: ", round(p_value,5))

# Überprüfung mit R
diet <- factor(rep(names(gains), times = sapply(gains, length)))
all_gains <- unlist(gains)

aov_result <- aov(all_gains ~ diet)
summary(aov_result)
```

Interpretation: Es gibt einen signifikanten Einfluss des Faktors Diät, F(2,11) = 7.74; p < 0.05. Als Effektgröße wurde ein Eta-Quadrat von 0.58 berechnet. Das Eta-Quadrat schätzt den Anteil der Varianz, der durch den eine Variable erklärt wird. Jedoch ist der Literatur zu entnehmen, dass der Einfluss in der Varianz durch diese Maßzahl meist überschätzt wird.

# 2 Einfaktorielle ANOVA [2P]
Analysieren Sie die Daten zu niedrigem Geburtsgewicht von Neugeborenen in `birthwt_aov.xlsx`. Untersuchen Sie ob die ethnische Zugehörigkeit der Mutter (Variable `ethnic`, wobei `1 = "white"`, `2 = "black"`, `3 = "other"` ) einen Einfluss auf das Geburtsgewicht von Neugeborenen hat (Variable `bwt`). Beachten Sie dabei folgende Punkte:

i) Überprüfen Sie die Vorraussetzungen.
i) Verwenden Sie eine geeignete grafische Darstellung der Daten / Ergebnisse.
i) Gibt es signifikante Unterschiede zwischen den Gruppen, wenn ja zwischen welchen Gruppen?
i) Achten Sie auf eine "statistisch korrekte" Formulierung des Ergebnisses.

```{r}
# Daten einlesen
library(readxl)
birthwt <- read_excel("UE3 Daten/birthwt_aov.xlsx")

# Faktor für ethnische Zugehörigkeit
birthwt$ethnic <- factor(birthwt$ethnic, levels = c(1,2,3), labels = c("white", "black", "other"))

# Überblick über die Daten
str(birthwt)
table(birthwt$ethnic)
summary(birthwt$bwt)

# Hypothesen
# H0: mu_white = mu_black = mu_other
# H1: mu_i != mu_j (für mindestens ein Paar i,j)

# Überprüfen der Vorraussetzungen

# Normalverteilung (für jede Gruppe)
par(mfrow = c(1,3))
hist(birthwt$bwt[birthwt$ethnic == 'white'], main = "ethnic 1 (white)")
hist(birthwt$bwt[birthwt$ethnic == 'black'], main = "ethnic 2 (black)")
hist(birthwt$bwt[birthwt$ethnic == 'other'], main = "ethnic 3 (other)")

ethnics <- unique(birthwt$ethnic)
# Shapiro-Wilk-Test
for (ethnic in ethnics) {
  print(shapiro.test(birthwt$bwt[birthwt$ethnic == ethnic]))
}

```
Ein visuelle Überprüfung der Normalverteilung zeigt, dass diese für alle Gruppen gegeben ist. Der Shapiro-Wilk-Test bestätigt diese Annahme, weshalb die Annahme der Normalverteilung erfüllt ist.

```{r, warning=FALSE, message=FALSE}
# Varianzhomogenität (Heteroskedastizität)

# Levene-Test
library(car)
leveneTest(bwt ~ ethnic, data = birthwt)

# Bartlett-Test
bartlett.test(birthwt$bwt ~ birthwt$ethnic)

```
Sowohl der Levene- als auch der Bartlett-Test zeigen, dass die Varianzhomogenität gegeben ist. 

Alle wesentlichen Vorraussetzungen für die ANOVA sind somit gegeben und sie kann ohne Bedenken durchgeführt werden.

```{r}
# ANOVA
aov_result <- aov(bwt ~ ethnic, data = birthwt)
summary(aov_result)

# Darstellung der Ergebnisse
library(ggplot2)
ggplot(birthwt, aes(x = ethnic, y = bwt)) +
  geom_boxplot() +
  labs(title = "Geburtsgewicht in Abhängigkeit der ethnischen Zugehörigkeit",
       x = "ethnische Zugehörigkeit",
       y = "Geburtsgewicht")

```
Die ethnische Zugehörigkeit hat einen signifikanten Einfluss auf das Geburtsgewicht von Neugeborenen, F(2,186) = 4.91, p = 0.008.

Um herauszufinden zwischen welchen Gruppen signifikante Unterschiede bestehen, wird nun eine Post-Hoc-Analyse durchgeführt. Als geeigneter Test wird der Tukey HSD-Test verwendet.

```{r, warning=FALSE, message=FALSE}
# Post-Hoc-Test
pht <- TukeyHSD(aov_result)
print(pht)

# Darstellung der Ergebnisse
library(ggpubr)

stat.test <- tibble::tribble(
  ~group1, ~group2,   ~p.adj,
  "white",     "black", round(pht$ethnic[1,4],6),
  "white",     "other", round(pht$ethnic[2,4],6),
  "black",     "other", round(pht$ethnic[3,4],6))

# Boxplots (inkl. p-Werte)
ggboxplot(birthwt, x = "ethnic", y = "bwt",
          fill = "ethnic", 
          palette = "jco",
          ylab = "birthweight") +
  stat_pvalue_manual(stat.test,
                     y.position = 5500, step.increase = 0.2,
                     label = "p.adj")
```
Der Tukey HSD-Test zeigt, dass es signifikante Unterschiede zwischen den ethnischen Gruppen "white" und "black" (p = 0.043) sowie "white" und "other" (p = 0.026) gibt. Zwischen den Gruppen "black" und "other" besteht hingegen kein signifikanter Unterschied (p = 0.862). Konkret wiegen schwarze Neugeborene durchschnittlich 383,03 Gramm weniger als weiße. Neugeborene aus anderen ethnischen Gruppen weisen ebenfalls ein signifikant geringeres Geburtsgewicht auf als weiße Neugeborene, mit einem durchschnittlichen Unterschied von 297,44 Gramm. Im Vergleich zwischen schwarzen und anderen ethnischen Gruppen gibt es jedoch keinen signifikanten Unterschied im Geburtsgewicht, wie die Analyse mit einem p-Wert von 0,8624 zeigt.

# 3 Einfaktorielle ANOVA [2P]

Verwenden Sie den bereits bekannten `Framingham.sav` Datensatz. Analysieren Sie ob es Unterschiede im BMI in Abhängigkeit von der Schulbildung gibt. Achten Sie auf Ausreißer und fehlende Daten (`NaN, NA's`).

i) Überprüfen Sie die Vorraussetzungen.

```{r}
load_source()

# Load and clean data. Handle factor variables
framingham <- load_and_prepare_framingham("UE3 Daten/Framingham.sav")

# Check requirements for ANOVA

# -- For education levels

test_normality_of_groups(framingham, "educ", "bmi")
```
```{r}
# Variance inhomogeneity (Heteroscedasticity)

# Levene test
leveneTest(bmi ~ educ, data = framingham)

# Bartlett test
bartlett.test(bmi ~ educ, data = framingham)
```

Die Histogramme der BMI-Werte für die verschiedenen Bildungsstufen zeigen, dass die Verteilung der BMI-Werte für jede Bildungsstufe nicht normal ist.
Der Shapiro-Wilk-Test bestätigt diese Annahme, da die p-Werte für alle Bildungsstufen kleiner als 0,05 sind.
Außerdem zeigt der Levene Test, dass die Varianz aller Gruppen nicht gleich ist.
Daher sind die Voraussetzunge einer ANOVA verletzt. Allerdings reagiert der F-Test auf Abweichungen nicht so empfindlich, wenn
1) die Gruppengrößen etwa gleich sind
2) und die Gruppen hinreichend groß sind.

```{r}
table(framingham$educ)
```

Da Bedinung 1 nicht erfüllt ist, muss von einer ANOVA abgesehen werden. Stattdessen wird ein Kruskal Wallis Test angewandt.

i) Verwenden Sie eine geeignete grafische Darstellung der Daten / Ergebnisse.

```{r}
# Open a new graphics device
# dev.new()

# Boxplot (education levels)
# boxplot(framingham$bmi ~ framingham$educ,
#         main = "BMI in Abhängigkeit des Bildungsgrad",
#         xlab = "Bildungsgrad",
#         ylab = "BMI in kg/m^2")

```
```{r}
# Boxplot education levels
ggplot(framingham, aes(x = educ, y = bmi)) +
  geom_boxplot() +
  labs(title = "BMI in Abhängigkeit des Bildungsgrades",
       x = "Bildungsgrad",
       y = "BMI in kg/m^2")

# Remove outliers (median +- 1.5 IQR)
library(dplyr)
framingham_clean <- framingham %>%
  group_by(educ) %>%
  mutate(lower_bound = quantile(bmi, 0.25) - 1.5 * IQR(bmi),
         upper_bound = quantile(bmi, 0.75) + 1.5 * IQR(bmi)) %>%
  filter(bmi >= lower_bound & bmi <= upper_bound)

# Boxplot education levels without outliers
ggplot(framingham_clean, aes(x = educ, y = bmi)) +
  geom_boxplot() +
  labs(title = "BMI in Abhängigkeit des Bildungsgrades",
       x = "Bildungsgrad",
       y = "BMI in kg/m^2")
```
Die Boxplots legen die Vermutung nahe, dass der der Unterschieder zwischen Gruppe "Bildungsgrad 1" und den anderen Gruppen signfikant ist.


i) Gibt es signifikante Unterschiede zwischen den Bildungsstufen, wenn ja zwischen welchen Stufen?


```{r}
# RESULTS NOT VALID! REQUIREMENTS NOT MET!

# # ANOVA
# aov_result <- aov(bmi ~ educ, data = framingham)
# summary(aov_result)

# # Show results
# library(ggplot2)
# ggplot(framingham, aes(x = educ, y = bmi)) +
#   geom_boxplot() +
#   labs(title = "BMI in Abhängigkeit des Bildungsgrades",
#        x = "Bildungsgrad",
#        y = "BMI in kg/m^2")
```

```{r}
# RESULTS NOT VALID! REQUIREMENTS NOT MET!

# # Post hoc analysis
# pht <- TukeyHSD(aov_result)
# print(pht)

# # Show results
# library(ggpubr)

# stat.test <- tibble::tribble(
#   ~group1, ~group2,   ~p.adj,
#   "1",     "2", round(pht$educ[1,4],6),
#   "1",     "3", round(pht$educ[2,4],6),
#   "1",     "4", round(pht$educ[3,4],6),
#   "2",     "3", round(pht$educ[4,4],6),
#   "2",     "4", round(pht$educ[5,4],6),
#   "3",     "4", round(pht$educ[6,4],6))

# # Determine the maximum value of the 'bmi' column
# max_bmi <- max(framingham$bmi, na.rm = TRUE)

# # Create an array of y positions starting from the maximum BMI value and incrementing by a small amount
# y_positions <- max_bmi + seq(from = 1, to = 6, by = 1)

# # Create boxplot
# ggboxplot(framingham, x = "educ", y = "bmi",
#           color = "educ", 
#           palette = "jco") +
#   stat_pvalue_manual(stat.test,
#                      y.position = y_positions, 
#                      step.increase = 0.2,
#                      label = "p.adj")
```

```{r}
# Kruskal Wallis Test
# Non parametric test instead of one way ANOVA

kwt_result <- kruskal.test(bmi ~ educ, data = framingham)
kwt_result

# Show results
library(ggplot2)
ggplot(framingham, aes(x = educ, y = bmi)) +
  geom_boxplot() +
  labs(title = "BMI in Abhängigkeit des Bildungsgrades",
       x = "Bildungsgrad",
       y = "BMI in kg/m^2")

```

Da der p-Wert kleiner als 0.05 ist, kann angenommen werden, dass es einen signifikanten Unterschied zwischen den Bildungsstufen gibt.
```{r}
# Post hoc test

# Perform pairwise Wilcoxon test
pwt_result <- pairwise.wilcox.test(framingham$bmi, framingham$educ, p.adjust.method = "BH")

# Extract p-values
p_values <- pwt_result$p.value
print(p_values)

# Create data frame for manual p-value annotation
stat.test <- tibble::tribble(
  ~group1, ~group2,   ~p.adj,
  "1",     "2", round(p_values[1],6),
  "1",     "3", round(p_values[2],6),
  "1",     "4", round(p_values[3],6),
  "2",     "3", round(p_values[5],6),
  "2",     "4", round(p_values[6],6),
  "3",     "4", round(p_values[9],6))

# Determine the maximum value of the 'bmi' column
max_bmi <- max(framingham$bmi, na.rm = TRUE)

# Create an array of y positions starting from the maximum BMI value and incrementing by a small amount
y_positions <- max_bmi + seq(from = 1, to = 6, by = 1)

# Create boxplot
ggboxplot(framingham, x = "educ", y = "bmi",
          color = "educ", 
          palette = "jco") +
  stat_pvalue_manual(stat.test,
                     y.position = y_positions, 
                     step.increase = 0.2,
                     label = "p.adj")
```

Der Wilcoxon Test liefert beim Faktor "Bildunsgrad" für die Vergleichspaare (1,2), (1,3) und (1,4) einen hochsignifikanten p-Wert kleiner 0.01.
D.h. der BMI der Gruppe mit Bildungsgrad 1 utnerscheidet sich signifikant von den anderen Bildungsgraden,
während der Unterschied zwischen den anderen Bildungsgraden (2,3), (2,4), (3,4) nicht signifikant ist.
Nimmt man an, dass die Gruppen aus Populationen mit annähernd derselben Verteilung entstammen, impliziert dies,
dass der Median der Gruppe mit Bildungsgrad 1 signifikant höher als der Median der anderen Gruppen ist.


i) Achten Sie auf eine "statistisch korrekte" Formulierung des Ergebnisses.

# 4 Mehrfaktorielle ANOVA [2P]
Sie führen eine Studie bezüglich des Einflusses unterschiedlicher Diäten und Aktivitätslevels auf den Erfolg bei der Gewichtsabnahme durch. Jedem Probanden wird eine Diät und ein Aktivitätslevel zugewiesen und die Differenz zum Ausgangsgewicht nach 2 Monaten gemessen (in kg). Die Daten der Studie sind in `weightloss.sav` zusammengefasst. Analysieren Sie ob die beiden Faktoren einen Einfluss auf das Gewicht haben.

i) Überprüfen Sie die Vorraussetzungen.
i) Verwenden Sie eine geeignete grafische Darstellung der Daten / Ergebnisse.
i) Gibt es signifikante Haupteffekte sowie Interaktionseffekte (inkl. Interaktions-Plot)?
i) Achten Sie auf eine "statistisch korrekte" Formulierung des Ergebnisses.

```{r}
# Laden der Daten
library(foreign)
weightloss <- read.spss("UE3 Daten/weightloss.sav", to.data.frame = TRUE)

str(weightloss)
summary(weightloss)

# Hypothesen

# H0 (Diät): mu_noDiet = mu_vegetarian = mu_atkins
# H0 (Activität): mu_none = mu_30 = mu_60
# H0 (Interaktion): Alle Mittelwertunterschiede werden durch die Haupteffekte erklärt.
```

Nun werden die Vorraussetzungen für die ANOVA überprüft.

```{r}
# Überprüfen der Vorraussetzungen

# -- für Diet-Gruppen
unique_diets <- unique(weightloss$diet)

# Normalverteilung 
par(mfrow = c(1, 3))
for(diet in unique_diets) {
  # Daten für die spezifische Diät
  diet_data <- weightloss$wloss[weightloss$diet == diet]

  # Histogramm erstellen
  hist(diet_data, probability = TRUE,
       main = paste("Histogramm für Diät", diet),
       xlab = "Gewichtsabnahme (kg)",
       col = "gray", border = "black",
       ylim = c(0, 0.15))

  # Normalverteilungskurve hinzufügen
  curve(dnorm(x, mean = mean(diet_data), sd = sd(diet_data)), add = TRUE, col = "red")
}

# Shapiro-Wilk-Test
for (diet in unique_diets) {
  print(shapiro.test(weightloss$wloss[weightloss$diet == diet]))
}
```
```{r}
# -- für Activity-Gruppen
unique_activities <- unique(weightloss$exercise)

# Normalverteilung
par(mfrow = c(1, 3))
for(activity in unique_activities) {
  # Daten für die spezifische Aktivität
  activity_data <- weightloss$wloss[weightloss$exercise == activity]

  # Histogramm erstellen
  hist(activity_data, probability = TRUE,
       main = paste("Exercise:", activity),
       xlab = "Gewichtsabnahme (kg)",
       col = "gray", border = "black",
       ylim = c(0, 0.15))

  # Normalverteilungskurve hinzufügen
  curve(dnorm(x, mean = mean(activity_data), sd = sd(activity_data)), add = TRUE, col = "red")
}

# Shapiro-Wilk-Test
for (activity in unique_activities) {
  print(shapiro.test(weightloss$wloss[weightloss$exercise == activity]))
}
```
```{r}
# Varianzhomogenität (Heteroskedastizität)

# Levene-Test
leveneTest(wloss ~ diet, data = weightloss)
leveneTest(wloss ~ exercise, data = weightloss)
leveneTest(wloss ~ diet * exercise, data = weightloss)

# Bartlett-Test
bartlett.test(wloss ~ diet, data = weightloss)
bartlett.test(wloss ~ exercise, data = weightloss)

```

Die Überprüfung der Varianzhomogenität mittels Levene-Test und Bartlett-Test ergab keine signifikanten Unterschiede in den Varianzen zwischen den Diät- und Aktivitätsgruppen. Somit erfüllen die Daten die Voraussetzung der Varianzhomogenität für die Durchführung einer mehrfaktoriellen ANOVA. Es ist somit statistisch angemessen, die Haupteffekte sowie den Interaktionseffekt der beiden Variablen zu analysieren.

```{r}
# Durchführung der ANOVA
summary(aov(wloss~diet+exercise,data=weightloss))

#mit Interaktionseffekte
summary(aov(wloss~diet*exercise,data=weightloss))
```
**Ergebnisse der ANOVA**

```{r}
# Boxplot (diets)
ggplot(weightloss, aes(x = diet, y = wloss)) +
  geom_boxplot() +
  labs(title = "Gewichtsabnahme in Abhängigkeit der Diät",
       x = "Diät",
       y = "Gewichtsabnahme (in kg)")

# Boxplot (activities)
ggplot(weightloss, aes(x = exercise, y = wloss)) +
  geom_boxplot() +
  labs(title = "Gewichtsabnahme in Abhängigkeit der Aktivität",
       x = "Aktivität",
       y = "Gewichtsabnahme (in kg)")

# Boxplot (diets & activities)
ggplot(weightloss, aes(x = diet, y = wloss, fill = exercise)) +
  geom_boxplot() +
  labs(title = "Gewichtsabnahme in Abhängigkeit der Diät und Aktivität",
       x = "Diät",
       y = "Gewichtsabnahme (in kg)",
       fill = "Aktivität")

# Ausreißer bereinigen (median +- 1.5 IQR)
library(dplyr)
weightloss_clean <- weightloss %>%
  group_by(diet, exercise) %>%
  mutate(lb = quantile(wloss, 0.25) - 1.5 * IQR(wloss),
         ub = quantile(wloss, 0.75) + 1.5 * IQR(wloss)) %>%
  filter(wloss >= lb & wloss <= ub)

# Boxplot (diets & activities)
ggplot(weightloss_clean, aes(x = diet, y = wloss, fill = exercise)) +
  geom_boxplot() +
  labs(title = "Gewichtsabnahme in Abhängigkeit der Diät und Aktivität (ausreißerbereinigt)",
       x = "Diät",
       y = "Gewichtsabnahme (in kg)",
       fill = "Aktivität")

```
i) Gibt es signifikante Haupteffekte sowie Interaktionseffekte (inkl. Interaktions-Plot)?

Der Faktor Diet (Df=2) hatte einen signifikanten Einfluss auf die Gewichtsabnahme mit einem F-Wert von 21.124 und einem p-Wert von weniger als 0.00001 (6.33e-09). 

Das Bewegungsausmaß (Df=2) hatte einen noch stärkeren Einfluss auf die Gewichtsabnahme mit einem F-Wert von 87.589 und einem p-Wert von kleiner als 0.00001 (< 2e-16).

Die Interaktion zwischen Diät und Bewegung (Df = 4) war nicht signifikant mit einem F-Wert von 0.937 und einem p-Wert von 0.444. Dies bedeutet, dass die Wechselwirkung zwischen Diät und Bewegung keinen signifikanten Beitrag zur Erklärung der Gewichtsabnahme liefert.

```{r}
# Interaktionsplots (simple)
ip_act <- interaction.plot(weightloss$diet, weightloss$exercise, weightloss$wloss, 
                 col = c("darkorange", "darkgreen", "blue"),
                 pch = c(1, 2, 3), fixed = FALSE, xlab = "Diät", 
                 ylab = "Gewichtsabnahme (in kg)", trace.label = "Aktivität")

ip_diet <- interaction.plot(weightloss$exercise, weightloss$diet, weightloss$wloss, 
                 col = c("darkorange", "darkgreen", "blue"),
                 pch = c(1, 2, 3), fixed = FALSE, xlab = "Aktivität", 
                 ylab = "Gewichtsabnahme (in kg)", trace.label = "Diät")

```

```{r,message=FALSE}
# Interaktionsplot (ggpubr)
library(ggpubr)
ggline(weightloss, x = "diet", y = "wloss", color = "exercise", size = 1.1,
       add = c("mean_se","dotplot"))
ggline(weightloss, x = "exercise", y = "wloss", color = "diet", size = 1.1,
       add = c("mean_se","dotplot"))
```
Interaktionsplot 1: Dieser Plot zeigt die Gewichtsabnahme aufgeteilt nach Diättyp und gruppiert nach Aktivitätsniveau. Die drei Linien repräsentieren die unterschiedliche Aktivitätsniveaus. Auffallend ist hier, dass sich die Linien für keine Aktivität und die des mittleren Atktivitätsniveaus bei der Atkins-Diet kreuzen. Dies könnte auf eine leichte semidisordinale Interaktion, in diesem Fall hindeuten. Allerdings war die Interaktion in der ANOVA statistisch nicht signifikant (p = 0.444), somit ist diese visuell wahrgenommene Interaktion möglicherweise nicht stark genug ist, um statistisch statistische Signifikanz zu erreichen.

Interaktionsplot 2: Auf diesem Plot ist die Gewichtsabnahme aufgeteilt nach Aktivitätsniveau und gruppiert nach Diättyp. Die drei Linien repräsentieren die unterschiedlichen Diättypen. Die Linien zeigen sehr ähnliche Trends auf, und kreuzen sich nicht. Dies unterstützt das ANOVA-Ergebnis, dass keine signifikante Interaktion vorliegt.
Die Linie für "60 minutes per day" zeigt durchwegs die höchsten Werte, was die starke Wirkung eines erhöhten Aktivitätsniveau auf die Gewichtsabnahme unterstreicht, unabhängig von der gewählten Diät.

Um die Unterschiede zwischen den Gruppen genauer zu untersuchen, werden folglich Post-hoc-Tests durchgeführt. Hierfür eignen sich beispielsweise der Tukey's HSD-Test.

```{r}
# Post-hoc Tests
pht_diet <- TukeyHSD(aov(wloss~diet*exercise,data=weightloss),which="diet")
pht_act <- TukeyHSD(aov(wloss~diet*exercise,data=weightloss),which="exercise")
```

```{r}
# Darsellung der Post-hoc Test Ergebnisse
stat.test_diet <- tibble::tribble(
  ~group1, ~group2,   ~p.adj,
  "Atkins",     "None", round(pht_diet$diet[1,4],6),
  "Vegetarian",     "None", round(pht_diet$diet[2,4],6),
  "Vegetarian",     "Atkins", round(pht_diet$diet[3,4],6))

# Boxplot 
ggboxplot(weightloss, x = "diet", y = "wloss",
          fill = "diet", 
          palette = "Okabe-Ito",
          ylab = "weightloss") +
  stat_pvalue_manual(stat.test_diet,
                     y.position = 17, step.increase = 0.2,
                     label = "p.adj")

stat.test_act <- tibble::tribble(
  ~group1, ~group2,   ~p.adj,
  "30 minutes per day",     "None", round(pht_act$exercise[1,4],6),
  "60 minutes per day",     "None", round(pht_act$exercise[2,4],6),
  "60 minutes per day",     "30 minutes per day", round(pht_act$exercise[3,4],6))

# Boxplot
ggboxplot(weightloss, x = "exercise", y = "wloss",
          fill = "exercise", 
          palette = "Okabe-Ito",
          ylab = "weightloss") +
  stat_pvalue_manual(stat.test_act,
                     y.position = 12, step.increase = 0.2,
                     label = "p.adj")

```
Interpretation: 
Eine 2x3 ANOVA wurde durchgeführt, um den Einfluss unterschiedlicher Diäten (Keine, Atkins, Vegetarisch) und Aktivitätsniveaus (Keine, 30 min/Tag, 60 min/Tag) auf die Gewichtsabnahme zu untersuchen. Es wurde ein signifikanter Haupteffekt des Faktors Diät [F(2,171)=21.12,p < 0.01] oder das Aktivitätsniveau [F(2,171)=87.59,p < 0.01] gefunden. Die Interaktion zwischen Diät und Aktivitätsniveau war nicht signifikant (p = 0.444). 

Post-hoc-Tests Analysen zeigten signifikanten Unterschiede zwischen einzelnen Diätgruppen und Aktivitätsniveaus. 

Personen, die eine vegetarische Diät befolgten, verloren durchschnittlich 3,47 kg mehr als jene ohne spezielle Diät und um 2 kg mehr als Personen, die der Atkins-Diät folgen. Diese Unterschiede sind statistisch signifikant, was die vegetarische Diät als besonders effektiv herausstellt. Die Atkins-Diät zeigt ebenfalls eine überlegene Wirkung im Vergleich zu keiner Diät mit einer signifikant höheren mittleren Gewichtsabnahme von 1,47 kg.

Die tägliche Dauer der körperlichen Aktivität spielte ebenfalls eine entscheidende Rolle bei der Gewichtsreduktion. Die Analyse ergab, dass 60 Minuten tägliche Bewegung zu einer signifikant höheren Gewichtsabnahme von 6,28 kg im Vergleich zu keiner Bewegung führte. Selbst im Vergleich zu 30 Minuten täglicher Aktivität ist das längere Training mit einer zusätzlichen Gewichtsabnahme von fast 6 kg deutlich effektiver. Im Gegensatz dazu zeigt die geringere Dauer von 30 Minuten keine signifikante Wirkung gegenüber keiner Bewegung.

# 5 Mehrfaktorielle ANOVA [2P]
Verwenden Sie den erneut den `Framingham.sav` Datensatz. Analysieren Sie den systolischen Blutdruck `sysbp` abhängig von Geschlecht und Bildungsstufe. Achten Sie auf Ausreißer und fehlende Daten (`NaN, NA's`).

i) Überprüfen Sie die Vorraussetzungen.

```{r}
load_source()

# Open a new graphics device
dev.new()

# Load and clean data. Handle factor variables
framingham <- load_and_prepare_framingham("UE3 Daten/Framingham.sav")

# Check requirements for ANOVA

# -- For education levels

test_normality_of_groups(framingham,"educ", "sysbp")

# -- For sex

test_normality_of_groups(framingham,"sex","sysbp")

# Variance inhomogeneity (Heteroscedasticity)

# Levene test
leveneTest(sysbp ~ educ, data = framingham)
leveneTest(sysbp ~ sex, data = framingham)
leveneTest(sysbp ~ educ * sex, data = framingham)

# Bartlett test
bartlett.test(sysbp ~ educ, data = framingham)
bartlett.test(sysbp ~ sex, data = framingham)
```

Die Histogramme der Blutdruck-Werte für die verschiedenen Bildungsstufen zeigen, dass die Verteilung der Blutdruck-Werte für jede Bildungsstufe nicht normal ist.
Der Shapiro-Wilk-Test bestätigt diese Annahme, da die p-Werte für alle Bildungsstufen kleiner als 0,05 sind.
Außerdem zeigt der Levene Test, dass die Varianz aller Gruppen nicht gleich ist. Dasselbe gilt für die Gruppen nach Geschlecht.
Daher sind die Voraussetzunge einer ANOVA verletzt. Allerdings reagiert der F-Test auf Abweichungen nicht so empfindlich, wenn
1) die Gruppengrößen etwa gleich sind
2) und die Gruppen hinreichend groß sind.

```{r}
table(framingham$educ)
table(framingham$sex)
```

Da Bedingung 1 nicht erfüllist, kommt keine zweifaktorielle ANOVA infrage.
Stattdessen wird für jeden Faktor ein Kruskal Wallis Test angewandt.
Für die Unterscuhung des Einflusses der Kombination von Geschlecht und Bildungsgrad wird ein Scheirer-Ray-Hare-Test durchgeführt.

i) Verwenden Sie eine geeignete grafische Darstellung der Daten / Ergebnisse.

```{r}
# Boxplot education levels
ggplot(framingham, aes(x = educ, y = sysbp)) +
  geom_boxplot() +
  labs(title = "Sys. Blutdruck in Abhängigkeit des Bildungsgrades",
       x = "Bildungsgrad",
       y = "Sys. Blutdruck in mmHg")

# Boxplot sexes
ggplot(framingham, aes(x = sex, y = sysbp)) +
  geom_boxplot() +
  labs(title = "Sys. Blutdruck in Abhängigkeit des Geschlechts",
       x = "Geschlecht",
       y = "Sys. Blutdruck in mmHg")

# Boxplot education levels & sexes
ggplot(framingham, aes(x = educ, y = sysbp, fill = sex)) +
  geom_boxplot() +
  labs(title = "Sys. Blutdruck in Abhängigkeit des Bildungsgrades und Geschlechts",
       x = "Bildungsgrad",
       y = "Sys. Blutdruck in mmHg",
       fill = "Geschlecht")

# Remove outliers (median +- 1.5 IQR)
library(dplyr)
framingham_clean <- framingham %>%
  group_by(educ, sex) %>%
  mutate(lb = quantile(sysbp, 0.25) - 1.5 * IQR(sysbp),
         ub = quantile(sysbp, 0.75) + 1.5 * IQR(sysbp)) %>%
  filter(sysbp >= lb & sysbp <= ub)


# Boxplot (diets & activities)
ggplot(framingham_clean, aes(x = educ, y = sysbp, fill = sex)) +
  geom_boxplot() +
  labs(title = "Sys. Blutdruck in Abhängigkeit des Bildungsgrades und Geschlechts",
       x = "Bildungsgrad",
       y = "Sys. Blutdruck in mmHg",
       fill = "Geschlecht")


```
Die visuelle Analyse legt die Vermutung nahe, dass Geschlecht und Bildungsgrad wechselwirken,
da die gedachten Verläufe durch die Mediane für Männer- und Frauengruppen sich zu überschneiden scheinen.

i) Gibt es signifikante Haupteffekte sowie Interaktionseffekte (inkl. Interaktions-Plot)?

```{r}
# Interaction plots (simple)
ip_educ <- interaction.plot(framingham$educ, framingham$sex, framingham$sysbp, 
                 col = c("darkorange", "darkgreen", "blue"),
                 pch = c(1, 2, 3), fixed = FALSE, xlab = "Bildungsgrad", 
                 ylab = "Sys. Blutdruck in mmHg", trace.label = "Geschlecht")

ip_sex <- interaction.plot(framingham$sex, framingham$educ, framingham$sysbp, 
                 col = c("darkorange", "darkgreen", "blue"),
                 pch = c(1, 2, 3), fixed = FALSE, xlab = "Geschlecht", 
                 ylab = "Sys. Blutdruck in mmHg", trace.label = "Bildungsgrad")

```
```{r,message=FALSE}
# Interaction plots (ggpubr)
ggline(framingham, x = "educ", y = "sysbp", color = "sex", size = 1.1,
       add = c("mean_se","dotplot"))
ggline(framingham, x = "sex", y = "sysbp", color = "educ", size = 1.1,
       add = c("mean_se","dotplot"))
```

Die Interaktionsplots zeigen, dass die Wechselwirkung disordinal ist, da es in beiden Plots (x-Achse: Bildungsgrad bzw. Geschlecht) Überschneidungen in den Verläufen durch die Gruppenmittelwerte gibt.

```{r}
# RESULTS NOT VALID! REQUIREMENTS NOT MET!

# # Post hoc tests
# pht_educ <- TukeyHSD(aov(sysbp~educ*sex,data=framingham),which="educ")
# pht_sex <- TukeyHSD(aov(sysbp~educ*sex,data=framingham),which="sex")
```


```{r}
# RESULTS NOT VALID! REQUIREMENTS NOT MET!

# # Show the post hoc test results
# stat.test_educ <- tibble::tribble(
#   ~group1, ~group2,   ~p.adj,
#   "1",     "2", round(pht$educ[1,4],6),
#   "1",     "3", round(pht$educ[2,4],6),
#   "1",     "4", round(pht$educ[3,4],6),
#   "2",     "3", round(pht$educ[4,4],6),
#   "2",     "4", round(pht$educ[5,4],6),
#   "3",     "4", round(pht$educ[6,4],6))

# # Determine the maximum value of the 'bmi' column
# max_sysbp <- max(framingham$sysbp, na.rm = TRUE)

# # Create an array of y positions starting from the maximum BMI value and incrementing by a small amount
# y_positions <- max_sysbp + seq(from = 1, to = 6, by = 1)

# # Boxplot 
# ggboxplot(framingham, x = "educ", y = "sysbp",
#           fill = "educ", 
#           palette = "Okabe-Ito",
#           ylab = "Sys. Blutdruck in mmHg") +
#   stat_pvalue_manual(stat.test_educ,
#                      y.position = y_positions,
#                      step.increase = 0.2,
#                      label = "p.adj")

# stat.test_sex <- tibble::tribble(
#   ~group1, ~group2,   ~p.adj,
#   "1",     "2", round(pht_sex$sex[1,4],6))


# # Boxplot
# ggboxplot(framingham, x = "sex", y = "sysbp",
#           fill = "sex", 
#           palette = "Okabe-Ito",
#           ylab = "Sys. Blutdruck in mmHg") +
#   stat_pvalue_manual(stat.test_sex,
#                      y.position = max_sysbp,
#                      label = "p.adj")

```

```{r}
# Perform Kruskal-Wallis test for educ
kruskal_educ <- kruskal.test(sysbp ~ educ, data = framingham)
kruskal_educ

# Post hoc tests

# Perform pairwise Wilcoxon tests
wilcox_educ <- pairwise.wilcox.test(framingham$sysbp, framingham$educ, p.adjust.method = "BH")

# Extract p-values
p_values_educ <- wilcox_educ$p.value

# Create data frames for manual p-value annotation
stat.test_educ <- tibble::tribble(
  ~group1, ~group2,   ~p.adj,
  "1",     "2", round(p_values_educ[1],6),
  "1",     "3", round(p_values_educ[2],6),
  "1",     "4", round(p_values_educ[3],6),
  "2",     "3", round(p_values_educ[5],6),
  "2",     "4", round(p_values_educ[6],6),
  "3",     "4", round(p_values_educ[9],6))

# Determine the maximum value of the 'sysbp' column
max_sysbp <- max(framingham$sysbp, na.rm = TRUE)

# Create an array of y positions starting from the maximum sysbp value and incrementing by a small amount
y_positions <- max_sysbp + seq(from = 1, to = 6, by = 1)

# Boxplot 
ggboxplot(framingham, x = "educ", y = "sysbp",
          fill = "educ", 
          palette = "Okabe-Ito",
          ylab = "Sys. Blutdruck in mmHg") +
  stat_pvalue_manual(stat.test_educ,
                     y.position = y_positions,
                     step.increase = 0.2,
                     label = "p.adj")
```

Der Kruskal Wallis Test zeigt, dass ein signfikanter Unterschied im BMI zwischen den Gruppen mit unterschiedlichem Bildungsgrad (1 bis 4) besteht (p Wert < 0.05).

Der Wilcoxon Test liefert beim Faktor "Bildunsgrad" (1 bis 4) für die Vergleichspaare (1,2), (1,3), (1,4) und (2,3) einen signifikanten p-Wert kleiner 0.05.
Nimmt man an, dass die Gruppen aus Populationen mit annähernd derselben Verteilung entstammen, impliziert dies,
dass der Median der Gruppe mit Bildungsgrad 1 signifikant höher als der Median der anderen Gruppen ist,
und dass der Median der Gruppe mit Bildungsgrad 2 signifikant höher als der Median der Gruppen 4 ist.


```{r}
# Perform Kruskal-Wallis test for sex
kruskal_sex <- kruskal.test(sysbp ~ sex, data = framingham)
kruskal_sex

# Post hoc tests

# Perform pairwise Wilcoxon tests
wilcox_sex <- pairwise.wilcox.test(framingham$sysbp, framingham$sex, p.adjust.method = "BH")

# Extract p-values
p_values_sex <- wilcox_sex$p.value

# Create data frames for manual p-value annotation
stat.test_sex <- tibble::tribble(
  ~group1, ~group2,   ~p.adj,
  "1",     "2", round(p_values_sex[1],6))

# Boxplot
ggboxplot(framingham, x = "sex", y = "sysbp",
          fill = "sex", 
          palette = "Okabe-Ito",
          ylab = "Sys. Blutdruck in mmHg") +
  stat_pvalue_manual(stat.test_sex,
                     y.position = max_sysbp,
                     label = "p.adj")
```

Der Kruskal Wallis Test zeigt keinen signifikanten Unterschied im Blutdruck zwischen Geschlecht Mann und Frau (p Wert > 0.05).
Der anschließende Wilcoxon Test bestätigt das Ergebnis.

```{r}
# Perform the Scheirer-Ray-Hare test to account for interactions
result <- scheirerRayHare(sysbp ~ educ + sex, data = framingham)

# Print the results
print(result)
```

Der Scheirer-Ray-Hare-Test liefert einen signifikanten p-Wert (<0.05) für die Wechselwirkung zwischen Bildungsgrad und Geschlecht.
Dieses Ergebnis steht mit der Wechselwirkung, die im Interaktionsplot visuell dargestellt wurde, im Einklang.
Außerdem sind die p-Werte für die Haupteffekte (p-Wert für Bildungsgrad < 0.01, für Geschlecht: 0.163) des SRH Tests
kompatibel mit den p-Werten der Kruskal Wallis Tests der einzelnen Faktoren (p-Wert für Bildungsgrad < 0.01, für Geschlecht = 0.188). 


i) Achten Sie auf eine "statistisch korrekte" Formulierung des Ergebnisses.
