---
title: "MLE01 - Vertiefende statistische Verfahren"
subtitle: "2. Übungsblatt SS 2024"
author:
- 
- 
output:
  pdf_document: default
  html_document:
    df_print: paged
  word_document: default
---

## Run this chunk ALWAYS first !
- Arbeitsverzeichnis für VSC Nutzer korrekt setzen
- Nötige Packages installieren und laden
- Helfer Funktionen für alle Nutzer laden
```{r setup, include=FALSE}

# Set relative path to target working directory
rel_path_to_target_dir <- "ue2"
# Helper file name
rel_path_from_target_dir_to_helper_file <- "helper.R"

# Check if the code is run in RStudio
checkIDEisRStudio <- function() {
  isRStudio <- Sys.getenv("RSTUDIO") == "1"
  if (isRStudio) {
    return(TRUE)
  } else {
    return(FALSE)
  }
}

# The working directory is only changed if the code is NOT run in RStudio
if (!checkIDEisRStudio()) {
  # Change relative path accordingly to your target working directory
  abs_path_to_target_dir <- file.path(getwd(),rel_path_to_target_dir)
  # Check if target directory exists
  if(dir.exists(abs_path_to_target_dir)){
    setwd(abs_path_to_target_dir)
  }
}

# Check whether package is already installed, if not install it
load <- function(package_name) {
  if (!require(package_name, character.only = TRUE)) {
    install.packages(package_name)
    library(package_name, character.only = TRUE)
  }
}

# Load packages
load("pROC")
load("caret")
load("ResourceSelection")
load("foreign")
load("haven")
load("tidyverse")
load("car")
load("ggplot2")
load("stats")




# Function to source helper file
load_source <- function() {
    if(!checkIDEisRStudio()){
      if(file.exists(rel_path_from_target_dir_to_helper_file)){
        source(rel_path_from_target_dir_to_helper_file)
      }
    } else {
      helper_file <- basename(rel_path_from_target_dir_to_helper_file)
      if(file.exists(helper_file)){
        source(helper_file)
      }
  }
}
# Apply function to source helper file
load_source()


```


# Allgemeine Information
Alle Aufgaben sind mit R zu lössen. Die Berechnungen sollen nachvollziehbar und dokumentiert sein. Um die vollständige Punktezahl zu erreichen, müssen alle Ergebnisse und Fragen entsprechend interpretiert bzw. beantwortet werden. Code alleine ist nicht ausreichend! Die Abgabe erfolgt über Moodle entsprechend der Abgaberichtlinien als pdf und Rmd File. Bitte inkludieren Sie namentlich alle beteiligten Gruppenmitglieder sowohl im Bericht als auch im Source Code.
Die jeweiligen Datensätze die für diese Übung relevant sind finden Sie ebenfalls in Moodle.

# 1 Logistische Regressionsanalyse [2P]
Verwenden Sie den Datensatz `birthwt.xlsx`. Dieser Datensatz bezieht sich auf Risikofaktoren im Zusammenhang mit niedrigem Geburtsgewicht von Säuglingen. Eine Beschreibung der einzelnen Variablen entnehmen Sie bitte dem Excel-File. 

```{r}
library(readxl)
birthwt <- read_excel("birthwt.xlsx")

# data structure
str(birthwt)
summary(birthwt)

# check for missing or inplausible values
sum(is.na(birthwt)+sum(birthwt$age == 0)+sum(birthwt$lwt == 0))

```

Beschreibung der Variablen: 

# 1. low: low birth weight (<2500g) yes/no
# 2. age: mother's age in years
# 3. lwt: mother's weight in pounds at last menstrual period
# 4. race: Skincolour of the mother (1=white, 2=black, 3=other)
# 5. smoke: smoking status during pregnancy (1=smoker, 0=non-smoker)
# 6. ptl: number of episodes of premature labours
# 7. ht: history of hypertension (1=yes, 0=no)
# 8. ui: presence of uterine irritability (1=yes, 0=no)
# 9. ftv: number of physician visits during the first trimester

```{r}
# transform into factors and set levels
birthwt$low[birthwt$low==0] = "neg"
birthwt$low[birthwt$low==1] = "pos"
birthwt$low <- as.factor(birthwt$low)
birthwt$race <- as.factor(birthwt$race)
birthwt$smoke <- as.factor(birthwt$smoke)
birthwt$ht <- as.factor(birthwt$ht)
birthwt$ui <- as.factor(birthwt$ui)
```

**[1P] a:** Erstellen Sie ein Modell, welches das Risiko für niedriges Geburtsgewicht (`low`; Gewicht <2500g ja/nein) in Abhängigkeit verschiedener Faktoren beschreibt. Wie lautet die Modellgleichung?

```{r}
# first logistic regression model
model <- glm(low ~ age + lwt + race + smoke + ptl + ht + ui + ftv, 
             data = birthwt, family = binomial)

summary(model)
confint(model) # 95% confidence intervals
```

Basierend auf den Koeffizienten des Modells, sieht die Modellgleichung wie folgt aus:

log(Odds) = 0.48 - 0.03 * age - 0.02 * lwt + 1.27 * race2 + 0.88 * race3 + 0.94 * smoke + 0.54 * ptl + 1.86 * ht + 0.77 * ui + 0.07 * ftv

**[1P] b:** Überprüfen Sie die Modellvoraussetzungen und bewerten Sie die Güte des Modells. Wie hoch ist die Wahrscheinlichkeit für eine Geburt mit einem Geburtsgewicht <2500g, bei folgenden Daten der Mutter: 38 Jahre alt, 68 kg, weiß, Nichtraucher, 2 Vorgeburten (ptl), keinen Bluthochdruck, keine Reizung der Gebärmutter, ein Arztbesuch im 1. Trimester.

```{r}
# odds of coefficients
odds <- exp(model$coefficients)
exp(confint(model))

# data for evaluation
test.data<- birthwt

# data for prediction
pred.data <- data.frame(age = 38, lwt = 68, race = 1, smoke = 0, ptl = 2, ht = 0, ui = 0, ftv = 1)
# convert kg to pounds
pred.data$lwt <- pred.data$lwt * 2.20462

# transform factors
pred.data$race <- as.factor(pred.data$race)
pred.data$smoke <- as.factor(pred.data$smoke)
pred.data$ht <- as.factor(pred.data$ht)
pred.data$ui <- as.factor(pred.data$ui)

  
library(tidyverse)

# predict probabilities
probabilities <- model %>% predict(test.data, type = "response")

# calculate logodds 
logodds <- model %>% predict(test.data, type = "link") 

# predict classes 
predicted.classes <- ifelse(probabilities > 0.5, "pos", "neg")

# Accuracy of the model
mean(predicted.classes == test.data$low)

op<-data.frame(logodds=logodds,
               odds=exp(logodds),
               probabilities=probabilities)

# check for linearity between logodds and metric predictor values

# age vs logodds
ggplot(test.data, aes(x = age, y = logodds)) +
  geom_point() +
  geom_smooth(method = "lm", se = FALSE) +
  labs(title = "Relationship between age and logodds",
       x = "Age",
       y = "Log(odds)")

# lwt vs logodds
ggplot(test.data, aes(x = lwt, y = logodds)) +
  geom_point() +
  geom_smooth(method = "lm", se = FALSE) +
  labs(title = "Relationship between lwt and logodds",
       x = "Lwt",
       y = "Log(odds)")

# ptl vs logodds
ggplot(test.data, aes(x = ptl, y = logodds)) +
  geom_point() +
  geom_smooth(method = "lm", se = FALSE) +
  labs(title = "Relationship between ptl and logodds",
       x = "Ptl",
       y = "Log(odds)")

# ftv vs logodds
ggplot(test.data, aes(x = ftv, y = logodds)) +
  geom_point() +
  geom_smooth(method = "lm", se = FALSE) +
  labs(title = "Relationship between ftv and logodds",
       x = "Ftv",
       y = "Log(odds)")

# Evaluate model quality

# check for multicollinearity
library(car)
vif(model)

# G?tekriterium
AIC(model)
BIC(model)

# prediction
pred.response <- predict(model, newdata = pred.data, type = "response")

```


# 2 Logistische Regressionsanalyse [3P]
Verwenden Sie erneut die Framingham-Herz-Studiendaten in `Framingham.sav`. Die Variable `mi_fchd` beschreibt Patienten die einen hospitalisierten Myokardinfarkt oder eine tödliche koronare Herzkrankheit erlitten haben. 

**[1.5P] a:** Erstellen Sie ein Modell, welches das Risiko für `mi_fchd` in Abhängigkeit von verschiedenen Faktoren beschreibt. Vermeiden Sie nicht relevante bzw. redundante Variablen. Achten Sie auf Ausreißer und fehlende Daten (`NaN, NA's`).

**[1P] b:** Überprüfen Sie die Modellvorraussetzungen und evaluieren Sie die Performance des finalen Modells hinsichtlich Genauigkeit und AUROC. Vergleichen Sie die Genauigkeit des Modells mit einem Klassifizierungsmodell, dass immer "no" vorhersagt.

**[0.5P] b:** Interpretieren Sie die OR. Welche Aussagen können Sie bezüglich Risikofaktoren für eine Hospitalisierung durch Myokardinfarkt bzw. tödliche koronare Herzkrankheit treffen? Was sind die Top3 Variablen mit dem stärksten Einfluss auf die Zielvariable?

Das volle Modell wird erstellt und begutachtet. Keine Beobachtung mit Cook Distance übe 0.5. Keine Residuen > 3.
```{r}
load_source()

# Read in framingham data
data.full <- load_and_prepare_framingham("Framingham.sav")

# Analysis of Full Model

glm.full <- run_analysis_of_full_model(data.full)

plot_cooks_distance(glm.full)
plot_residuals(glm.full,data.full) 
```

Außreißer wurden identifiziert. Die Entfernung wirkt sich auf das reduzierte Modell gar nicht oder sogar negativ aus.
```{r}
load_source()

# Remove Outliers

data <- data.full
glm <- glm.full



# Removal of outliers have no effect on goodness of fit regarding cook distance

cooks_d <- cooks.distance(glm)
cooks.data <- data
cooks.data$cooks_d <- cooks_d

# Define the threshold for cook distance. 0.5 would be critical.
# We are far below that.
cooks_threshold <- 0.05

# Remove rows where logit surpasses the threshold
cooks.data <- subset(cooks.data, cooks_d <= cooks_threshold)




# Removal of outliers decreases goodness of fit regarding logit
# and the variables below. They were initially removed
# due to the visual analysis of the logit plots. 

logit.data <- get_logit_data(glm,data)

# Define the threshold for logit
logit_threshold <- 2

# Remove rows where logit surpasses the threshold
logit.data <- subset(logit.data, logodds <= logit_threshold)

# Define the threshold
threshold <- 500

# Remove rows where totchol surpasses the threshold
logit.data <- subset(logit.data, totchol <= threshold)

# Define the threshold for sysbp
sysbp_threshold <- 250

# Remove rows where sysbp surpasses the threshold
logit.data <- subset(logit.data, sysbp <= sysbp_threshold)

```

Das Modell wird durch Rückwertsverfahren reduziert. Der p Wert für die Modellgüte konnte über 0.05 angehoben werden.
D.h. die Güte des Modells ist akzeptabel.
```{r}
load_source()

# Repeat Analysis of Performance And Assumptions for the reduced model

# Due to a strange behaviour of step() function, we have to run the analysis inside this file.
# Possible reasons: reduction of dataframe size and calling the step() function from the helper file.

glm <- glm(mi_fchd ~ sex + age + educ + cursmoke + cigpday +
              bpmeds + totchol + sysbp + diabp + bmi + diabetes + heartrte +
              glucose, data = data, family = binomial)

glm <- step(glm, direction = "backward")

summary(glm)


print_odds_ratios(glm)

print_glm_parameters(glm,data)

# Numerical predictors of reduced model
variables <- c("age", "totchol", "sysbp", "bmi")
logit_data <- get_logit_data(glm,data)
plot_logit(logit_data,variables)

# Check for multicollinearity
vif(glm)

plot_cooks_distance(glm.full)
plot_residuals(glm.full,data.full) 


# The always no model

# Count all rows
total_rows <- nrow(data)
total_rows

# Count all "0" values in mi_fchd
no_values <- sum(data$mi_fchd == "no")
no_values

# Correctly classified cases
print(no_values/total_rows)
```
Die visuelle Analyse der logit Plots zeigt keine Auffälligkeiten. Residuen und Cook Distanz unauffällig.
Keine der Prädiktoren hat einen Varianzinflationsfaktor größer als 1.5
D.h. Multikollinearität ist nicht gegeben.

Der AUROC beträgt 0.75 und die Genauigkeit 83%.
Das Modell, das immer "Nein" prognostiziert erreicht eine Genauigkeit von 83%.
Damit liegt es gleich auf mit dem reduzierten Modell. Dies lässt an der Sinnhaftigkeit des Modells zweifeln.

Laut OR der Prädiktoren des reduzierten Modells haben Diabetes, Rauchen und weibliches Geschlecht den stärksten Einfluss
für das Risiko einer Hospitalisierung durch Myokardinfarkt oder tödliche koronare Herzkrankheit, in der genannten Reihenfolge.


# 3 Logistische Regressionsanalyse [2P]
Analysieren Sie Tabelle 4 in der Publikation "**Analysis of factors associated with disease outcomes in hospitalized patients with 2019 novel coronavirus disease**". Den Artikel finden Sie als pdf-Version in Moodle, oder direkt unter https://doi.org/10.1097/CM9.0000000000000775.

Beantworten Sie bitte in eigenen Worten folgende Fragen:

* Was ist die Outcome Variable?
* Welche Variablen wurden in die multivariate Analyse aufgenommen und warum?
* Was sind die Top3 Variablen in der univariaten Analyse mit dem stärksten Einfluss auf die Zielvariable?
* Was sind die Top3 Variablen in der multivariaten Analyse mit dem stärksten Einfluss auf die Zielvariable?
* Welche (medizinische) Bedeutung haben die Variablen im multivariaten Modell?
* Welche Schlussfolgerung ziehen sie für die Praxis?







